臺灣臺中地方法院民事判決　九十二年度訴字第一二四三號
　　原　　　告　乙○○
　　訴訟代理人　陳光龍　律師
　　複代理人　　洪永叡　律師
　　被　　　告　甲○○
　　訴訟代理人　鄭志明　律師
右當事人間請求損害賠償事件，於民國九十三年十一月十二日言詞辯論終結，本院判
決如左：
    主      文
原告之訴及假執行之聲請均駁回。
訴訟費用由原告負擔。
    事      實
甲、原告方面：
  一、聲明：被告應給付原告新台幣（下同）一百五十萬九千八百五十七元，及自起
      訴狀繕本送達之翌日起至清償日止，按年息百分之五計算之利息。並陳明願供
      擔保，請准予宣告假執行。
  二、陳述：
    （一）原告於民國九十年四月十九日十七時四十分許，駕駛車號GW5-240號重型
          機車，由台中往永源方向行駛，行經台中縣新社鄉中興嶺軍營大門前交叉
          路口時，被告所駕駛之MN-2561號自用小客車適進入右方巷內，該巷內駛
          出由訴外人詹順孝所駕駛之OW-6578號自用小貨車擋住被告行駛車道之正
          前方，此時被告倒車出巷口，其應注意汽車倒車時，應顯示倒車燈光或手
          勢後，謹慎緩慢後倒，並注意其他車輛及行人，詎被告竟疏未注意，貿然
          倒車出巷口，導致其小客車後側撞擊原告機車右側，使原告人車倒地、機
          車損壞，並受有頭部外傷併硬腦膜外血腫、兩側額葉血腫、腦腫脹及氣顱
          等傷害。被告之過失行為傷害原告，依據民法第一百八十四條、第一百九
          十一條之二、第一百九十三條第一項及第一百九十五條第一項之規定，自
          應負損害賠償責任。
    （二）原告因被告之侵權行為，支出醫療費用三萬六千四百二十元及修理機車支
          出一萬元。原告亦因本件車禍事故傷害，雖經接受開顱手術治療後，仍舊
          時常感到頭痛，實有礙勞動，參照勞工保險殘廢給付標準表規定，其殘廢
          等級適用第十三級。依據各殘廢等級喪失或減少勞動能力比率表，原告喪
          失勞動能力之程度為百分之二三點０七，以每月基本工資一萬五千八百四
          十元計算，自原告受損害時之年齡為十九歲，計算至六十歲止，其勞動年
          數應為四十一年，以按單利百分之五計算利息，依據霍夫曼係數表計算，
          則原告得請求一次喪失或減少勞動能力之損害賠償之金額為九十六萬三千
          四百三十七元。再者，原告於經接受開顱手術治療後，因時常感覺頭痛，
          導致原告無法繼續求學，其工作亦受影響，精神顯受有損害，爰請求精神
          慰藉金五十萬元，基上所陳，原告得請求被告賠償之金額，共計一百五十
          萬九千八百五十七元。
    （三）依台灣台中地方法院檢察署（下稱台中地檢署）檢察官在偵辦九十年度偵
          字第一二一五二號偵查卷宗內之現場照片觀之，被告駕駛小客車欲右轉進
          入之巷內時，有一小貨車行駛在被告行進之車道上，雙方會車無法前進，
          被告於倒車欲繞往左側行進時，其後側保險桿撞擊原告駕駛機車之右側踏
          板處，導致原告往左側傾倒。參諸現場圖觀之，被告之小客車已經駛入該
          巷子內，且呈傾斜狀，倘原告機車自後追撞該小客車屬實，是機車應往行
          進方向之左前方滑行，惟原告之機車係倒在小客車之正後方，顯見原告機
          車並未自後追撞被告之小客車。次者，原告駕駛機車行進方向之車道寬度
          有六點一公尺，而機車經碰撞後倒地位置在道路中心線附近，足見機車被
          撞時，其左側並無車輛行駛，若被告駕駛小客車要右轉，二車間空間如此
          之大，原告之機車自無追撞被告小客車之理。因原告機車正前方均無損傷
          ，係右側腳踏板處被碰撞而有破裂。足證本件出禍並非機車追撞小客車，
          而係小客車倒退時，撞擊機車之右側踏板處。
    （四）本件車禍事故經台中地檢署檢察官九十年度偵字第一二一五二號案件勘驗
          結果，認被告駕駛之小客車後側之保險桿有一定區域之直式碰撞痕跡，而
          該一定區域之直式碰撞痕跡與原告機車右側腳踏板損壞部分高度相符，此
          係因以被告小客車倒車時行進方向，碰撞機車右踏板後，機車往小客車倒
          車方向倒下所致。因此，若係原告機車自後方擦撞被告之小客車，則擦撞
          痕跡應係一大片往左方之擦痕。被告於台中地檢署檢察官履勘現場時，雖
          表示其於發生碰撞時即將停駛小客車。惟依據現場圖觀之，被告之小客車
          距離原告之機車四點一公尺，且地上並無機車倒地之刮地痕，顯見發生碰
          撞後，被告移動小客車之行為。被告固於檢察官訊問時供稱：其因為詹順
          孝之車輛占用其車道，其須要迴轉較大之彎，始能進入巷內，故撞擊原告
          之車輛云云。然被告駕駛之小客車右轉時，如已注意巷內前方逆向行駛之
          詹順孝之小貨車，則被告將小客車偏左行駛即可，無須迴轉較大之彎。足
          見本件事故之發生，係因被告駕駛小客車右轉時未注意巷內前方逆向行駛
          之詹順孝小貨車，導致兩車對向停住，無法前進，被告始將小客車倒車以
          出巷口，而於倒車過程中碰撞原告之機車，被告於碰撞後，又將小客車往
          前方行駛，始形成被告之小客車與詹順孝之小貨車間，有相當大之間隔，
          既然本件車禍係因被告倒車所引起，而被告駕駛小客車倒車，因其過失撞
          擊原告之機車，導致原告受傷，故被告抗辯其無過失云云，並不足採。從
          而，鑑定報告與事實不符，實不足採，不得作為認定過失責任之基準。
  三、證據：提出診斷證明書一件、醫療費用收據三件、勞工保險殘廢給付標準表一
      件、各殘廢等級喪失或減少勞動能力比率表一件、霍夫曼單式計算法一件、照
      片四件、道路交通事故處理紀錄登記簿一件、九十一年一月二十九日履勘現場
      筆錄一件、九十一年六月二十四日履勘現場筆錄一件、九十三年三月一日訊問
      筆錄一件、道路交通處理事故登記簿一件、台中地檢署函一件及台中地檢署檢
      察官起訴書一件（均為影本）為證。
乙、被告方面：
  一、聲明：如主文第一項所示。
  二、陳述：
    （一）本件車禍發生時間為九十年四月十九日，原告遲至九十二年四月二十四日
          始提出民事訴訟主張損害賠償請求權，顯已逾民法第一百九十七條第一項
          之二年消滅時效規定，其請求權業因不行使而消滅。被告主張時效抗辯，
          請求依法判決駁回原告之訴。原告雖陳稱其於車禍時已經昏迷云云。惟依
          據卷內所附之澄清醫院診斷證明書記載，即原告於九十年四月二十四日急
          診，進入加護病房，四月三十日轉普通病房，而於五月七日出院等語，無
          法說明本件確有中斷時效之事實。原告於九十年五月三十一日至警局製作
          筆錄，其僅能證明原告選擇行使權利之方式之事實，無法證明本件確有中
          斷時效或不能行使權利之障礙事由。從而，原告之請求權業因時效消滅，
          自不得於本訴主張。
    （二）被告所涉刑事過失傷害案件，業經本院刑事庭以九十三年交易字第一六二
          號為被告無罪之判決。依該刑事判決認定，原告主張被告有倒車行為云云
          ，此與事實不符。原告自後方撞擊被告小客車後之保險桿，其係未注意前
          方狀況，並隨時採取必要安全措施之情形，為本件事故之肇因，被告並無
          肇事因素，並經台中縣區車輛行車事故鑑定委員會鑑定報告結果屬實。再
          者，本件車禍之刑事案件經台灣高等法院台中分院九十三年度交上易字八
          三九號審理，期間委請交通大學運輸科技管理學系鑑定，其結果認為原告
          駕駛重型機車，未注意車前狀況，追撞前車為肇事原因。職是，被告對於
          本件車禍之發生並無肇事因素，亦無過失可言，是被告無須負損害賠償責
          任。故原告於本訴之請求，顯無理由，應予駁回。
    （三）依據民法第一百九十一條之二規定請求損害賠償，僅係舉證責任倒置而已
          ，並非無過失責任規定。即行為人有故意或過失後，須舉證證明，其於防
          止損害之發生已盡相當注意義務，始能免除賠償責任。被告於本件車禍事
          故並無肇事因素，並無過失可言。從而，原告主張其對被告有損害賠償請
          求權云云，即無理由。
  三、證據：提出刑事準備狀、本院九十三年度交易字第一六二號刑事判決、台中縣
      區車輛行車事故鑑定委員會鑑定意見書及國立交通大學行車事故鑑定意見書影
      本各一件為證。
  　理　　　由
一、原告起訴主張其於九十年四月十九日十七時四十分許，駕駛車號GW5-240號重型
    機車，由台中往永源方向行駛，行經台中縣新社鄉中興嶺軍營大門前交叉路口時
    ，被告所駕駛之MN-2561號自用小客車適進入右方巷內時，由巷內駛出由訴外人
    詹順孝所駕駛之OW-6578號自用小貨車，擋住被告行駛車道之正前方，被告為此
    倒車時，應注意汽車倒車時，應顯示倒車燈光或手勢後，謹慎緩慢後倒，並注意
    其他車輛及行人，詎被告疏未注意，貿然倒車出巷口，導致其小客車後側撞及原
    告機車右側，使原告人車倒地，機車損壞，並受有頭部外傷併硬腦膜外血腫、兩
    側額葉血腫、腦腫脹及氣顱等傷害。原告依據民法第一百八十四條、第一百九十
    一條之二、第一百九十三條第一項及第一百九十五條第一項之規定，請求被告賠
    償醫療費用三萬六千四百二十元、機車修理費一萬元、勞動能力減少損害九十六
    萬三千四百三十七元、精神損害五十萬元等損害等語。被告則以本件車禍發生時
    間為九十年四月十九日，原告遲至九十二年四月二十四日始提出民事訴訟主張損
    害賠償請求權，顯已逾民法第一百九十七條第一項之二年消滅時效規定。況被告
    對於本件車禍之發生，並無過失可言，是被告自無須負損害賠償責任等語置辯。
二、按汽車、機車或其他非依軌道行駛之動力車輛，在使用中加損害於他人者，駕駛
    人應賠償因此所生之損害，民法第一百九十一條之二前段定有明文，此係專為非
    依軌道行駛之動力車輛在使用中駕駛人之責任而為之舉證責任倒置之規定。故凡
    動力車輛在使用中加損害於他人者，即應負賠償責任，由法律推定駕駛人侵害他
    人之行為係出於過失。蓋動力車輛之使用，提供使用人便捷之交通工具，擴張其
    活動空間，惟同時亦增加侵害他人權利之危險，故使用汽車等動力車輛，既有發
    生一定比率之危險性，則駕駛人對使用動力車輛時侵害他人權利而生之損害，即
    應負賠償之責任，駕駛人對於交通事故之發生，是否有過失，則不待被害人舉證
    。至於駕駛人唯有證明對於損害之發生，已盡相當之注意，為防止損害之發生已
    有所積極作為，仍不能避免發生損害，亦即須證明駕駛人使用動力車輛加損害於
    他人，非因過失所致，始可免負賠償責任。原告主張其於前揭時、地駕駛機車，
    與被告所駕駛之小客車碰撞，導使原告人車倒地及機車損壞，並受有頭部外傷併
    硬腦膜外血腫、兩側額葉血腫及腦腫脹氣顱等傷害等事實，業據提出診斷證明書
    、醫療費用收據、道路交通事故處理紀錄登記簿、履勘現場筆錄、訊問筆錄等件
    為證。並為被告所不爭執，自堪信為真實。原告固主張被告就本件車禍之發生有
    過失，應負損害賠償責任云云。惟被告辯稱其對於本件車禍事故之發生，並無過
    失可言，無須負損害賠償責任。是本件應予審究者，為本件車禍事故之發生，是
    否為被告過失所致。經查：
  （一）原告雖主張被告於倒車繞往左側行進時，因其小客車後側保險桿撞擊原告駕
        駛機車之右側踏板處，導致原告往左側傾倒，倘原告機車自後追撞該小客車
        機車應往行進方向之左前方滑行，惟原告之機車係倒在小客車之正後方。況
        原告機車正前方均無損傷，而係在右側腳踏板處被碰撞而破裂，足證並非機
        車追撞小客車，而係小客車倒退時撞到機車之右側踏板處云云。惟被告於本
        件車禍刑事過失傷害案件審理中陳稱：其於右轉時，原告騎機車由後方撞上
        來，其並沒有倒車等語。是被告否認有倒車之行為。原告亦陳稱：其行經巷
        口時，始發現被告車輛，未看到被告車輛有倒車之情況，其看到車子時，即
        撞擊該車等語。是原告亦明確陳稱其並未看到被告之小客車有倒車之情況，
        即原告於刑事案件審理時，並未陳述其受傷係因被告倒車所致（參照本院九
        十三年度交易字第一六二號刑事判決書理由欄第四段第一至十三行）。故原
        告主張因被告小客車倒退時撞到其機車云云，是否真實，已屬有疑。
  （二）就常情判斷，若因被告汽車急速倒車，導致原告於猝不及防，即未看到或雖
        看到但無法因應之情形下，導致遭被告小客車撞擊，則依據兩造車輛受損位
        置，係小客車保險桿中間撞及機車腳踏板處，行向為原告直行，被告小客車
        右轉，被告小客車則呈東北、西南走向，小客車左後角有較為突出之情形，
        原告之機車車頭應同時會被小客車左後角撞擊，即較為合理。惟依現場所拍
        攝之汽車受損照片，並無小客車左後角受損之情形，故與倒車所造成的損害
        有不合之處。而原告車頭並未受損，其駕駛之機車左倒，機車把手呈左轉之
        情形，其應有採左轉之應變措施，因其發現被告車輛時，其剎車距離不足，
        故避煞不及，其車頭雖有閃過，機車右側仍擦撞保險桿之中間部位，並因緊
        急左閃導致機車左倒。反之，如被告倒車係本件車禍發生之原因，則原告之
        機車在行進當中，突然遭到撞擊，將導致機車之重心不穩傾倒，其撞擊之力
        量，將導致機車倒地處左傾處更遠，而不致於仍停留於其行向之車道中，故
        原告主張係遭被告車輛撞擊，其是否屬實，即不足憑。
  （三）原告固主張因被告小客車倒車行進時，碰撞機車右踏板後，機車往小客車倒
        車方向倒下所致，是被告駕駛之小客車後側之保險桿有一定區域之直式碰撞
        痕跡，其與原告機車右側腳踏板損壞部分高度相符云云。惟被告否認有倒車
        撞擊原告之行為。參諸本院刑事庭審理本件車禍案件時，審視車禍當天被告
        小客車後保險桿之照片可知，即其雖有一條直式刮痕，但於該直式刮痕之高
        度範圍內，亦有多處橫式刮痕，保險桿右側及中間偏左均有呈右上左下之橫
        向刮痕（參照本院九十三年度交易字第一六二號刑事判決書理由欄第四段第
        二十至二十四行）。證人詹順孝於偵查亦陳稱：其未見到被告倒車等語（參
        照本院九十三年度交易字第一六二號刑事判決書理由欄第五段第四至五行）
        。依據該照片所顯示之刮痕及證人詹順孝所為證述，該等刮痕所發生之原因
        ，不一而足，遽難認定被告有倒車。
  （四）本件車禍經送請台灣省台中縣區車輛行車事故鑑定委員會鑑定及台灣省汽車
        肇事覆議鑑定委員會覆議結果，均認原告雨天駕駛重機車，由後撞擊前行右
        轉被告所駕小自客車應可確定，並未認定被告有倒車之情，有鑑定意見書及
        覆議函可稽。次者，國立交通大學行車事故鑑定意見書之鑑定意見，認依據
        事故現場圖觀之，被告小客車左側前後輪距離道路中央分別約六點八、四點
        七公尺，以歪斜程度研判，顯示小客車已經進行左彎相當程度。審視現場照
        片，小客車車身已完全在車道外，前輪則保持大幅度右轉方位，原告機車較
        大型碎片、散落物則明顯位於道路中央分向限制（雙黃）線附近或對向車道
        上。倘於小客車倒車時發生撞擊，則接近小客車尾端應有碎片或落土分佈。
        故研判為追撞型態之事故，機車於追撞小客車後，受力反彈後，並沿途噴拋
        碎片。依現場物理跡證分析，原告駕駛重型機車，未注意車前狀況，追撞前
        車為肇事原因。此有被告提出之交通大學行車事故鑑定意見書，在卷可參。
        上開鑑定結果，核與被告所陳相符，是該等鑑定報告之判斷符合事理，並無
        不妥之處。原告主張該鑑定意見與事實不符云云，亦無可採。
三、綜上所述，本件被告就原告所受之傷害及機車受損等損害，並無任何故意或過失
    之行為，被告對原告並不負損害賠償之責任，是原告對被告既無侵權行為損害賠
    償請求權存在。從而，原告依民法第一百八十四條、一百九十一條之二、第一百
    九十三條第一項及第一百九十五條第一項之規定，請求被告給付原告一百五十萬
    九千八百五十七元，及自起訴狀繕本送達之翌日起至清償日止，按年息百分之五
    計算之利息，為無理由，應予駁回。本件原告之訴既經駁回，其假執行之聲請，
    失所附麗，應併駁回之。
四、兩造其餘之攻擊防禦方法，經審酌結果，與本案判決結果無影響，爰不一一論述
    ，併此敘明。
五、據上論結，本件原告之訴為無理由，依民事訴訟法第七十八條，判決如主文。
中　　　華　　　民　　　國　　九十三　　年　　十一　　月　　    三十　　日
                                    臺灣臺中地方法院民事第四庭
~B法      官　林洲富
右為正本係照原本作成
如對本判決上訴，須於判決送達後廿日內向本院提出上訴狀
中　　　華　　　民　　　國　　九十三　　年　　十一　　月　　    三十　　日
~B法院書記官
